【裁判字號】    92,上訴,392
【裁判日期】    920418
【裁判案由】    違反槍砲彈藥刀械管制條例等
【裁判全文】
臺灣高等法院高雄分院刑事判決                    九十二年度上訴字第三九二號
    上  訴  人  臺灣屏東地方法院檢察署檢察官
    上  訴  人
    即  被  告  甲○○
    指定辯護人  本院公設辯護人孫妙岑
右上訴人因被告違反槍砲彈藥刀械管制條例等案件，不服臺灣屏東地方法院九十一年
度訴字第五一八號中華民國九十一年十二月二十五日第一審判決（起訴案號：臺灣屏
東地方法院檢察署九十一年度偵字第二七九八號）提起上訴，本院判決如左：
    主  文
原判決關於妨害自由及定應執行刑部分均撤銷。
甲○○殺人未遂，處有期徒刑伍年。
其餘上訴駁回。
甲○○前開撤銷改判殺人未遂判處有期徒刑伍年，與上訴駁回未經許可寄藏改造手槍
判處有期徒刑貳年陸月，併科罰金新台幣貳拾萬元，扣案之仿ＢＥＲＥＴＴＡ廠製改
造九０手槍一枝（含彈匣一個，槍枝管制編號：0000000000號）及土造九
ＭＭ子彈一顆，均沒收，應執行有期徒刑陸年，併科罰金新台幣貳拾萬元，罰金如易
服勞役，以罰金總額與陸個月之日數比例折算。扣案之仿ＢＥＲＥＴＴＡ廠製改造九
○手槍壹枝（含彈匣壹個，槍枝管制編號：一一0000000號）及土造九ＭＭ
子彈壹顆，均沒收。
    事  實
一、甲○○明知具有殺傷力之各式手槍及子彈，均屬槍砲彈藥刀械管制條例管制之槍
    彈，非經中央主管機關之許可，不得寄藏，竟基於寄藏槍彈之犯意，未經許可，
    於民國八十八年七月中旬某日，在屏東市平仔巷某土地公廟處，受陳祈全（業已
    死亡，經檢察官另為不起訴處分）之託，收受保管陳祈全所有，仿ＢＥＲＥＴＴ
    Ａ廠製造之金屬玩具手槍，且換裝土造金屬槍管及土造金屬撞針改造而成，具殺
    傷力之改造九○手槍一枝（含彈匣一個，槍枝管制編號：一一0000000
    號）及亦具殺傷力之土造九ＭＭ子彈四顆，並將上開槍彈藏置其位於屏東市○○
    街五十八號住處附近草堆內。
二、甲○○因債務問題與乙○○發生糾紛，竟另行起意，於九十一年五月十二日晚上
    九時三十分許，攜帶上述槍、彈，搭乘不知情綽號「阿明」（姓名年籍不詳）之
    成年男子所駕駛自用小客車（車號不詳）外出尋友，途經屏東縣鹽埔鄉○○路口
    時，見乙○○在該路口處與柯玉麟、陳虎雄、楊順慶等友人飲酒聊天，竟圖強押
    乙○○上車解決二人間債務糾紛，遂要求該綽號「阿明」之友人停車，基於妨害
    自由之犯意，手持上述槍枝插放在口袋內，下車步行至乙○○所在處所，單手緊
    抓乙○○衣領欲強押乙○○上車，其間因乙○○抗拒，甲○○又取出槍枝，示意
    乙○○上車否則將開槍射擊予以脅迫，而著手以強暴、脅迫之方式剝奪乙○○之
    行動自由，嗣因乙○○趁在場之人相繼勸阻甲○○之際，趁隙拔腿逃逸。詎甲○
    ○見狀，明知對於持具有殺傷力之改造手槍，近距離對人射擊將致人於死之結果
    有所認識，竟仍基於殺人之故意，持槍自後追趕並朝乙○○射擊二槍，其中一槍
    擊中乙○○，致乙○○受有右髖部槍彈皮下貫穿傷（十二公分）之傷害，乙○○
    負傷後躲至附近檳榔園內，並聯絡友人將其送醫急救，始倖免於難，甲○○亦隨
    即匆忙離開現場。嗣為警循線查知甲○○上述槍擊行為，其自知法網難逃，遂於
    同年五月十七日凌晨三時十分許，主動攜帶上述槍枝及剩餘之土造子彈二顆向警
    方投案，為警扣得上述改造九○手槍一枝（含彈匣一個）及土造子彈二顆（鑑驗
    時經採樣子彈一顆試射，現僅餘子彈一顆）。
三、案經屏東縣警察局里港分局報請臺灣屏東地方法院檢察署檢察官偵查起訴。
     理  由
一、訊據上訴人即被告甲○○（下稱被告）坦承右揭非法寄藏槍彈之事實，雖矢口否
    認有何妨害自由，及持槍射擊被害人乙○○之殺人未遂犯行，辯稱：當天伊欲詢
    問乙○○債務如何處理，然乙○○態度很兇，伊僅拿槍出來稍加威嚇，並朝天空
    射擊二槍，並未擊中乙○○，乙○○所受傷害並非槍傷云云。惟查：
  (一)右揭被告非法寄藏槍彈之事實，業據被告於警偵、原審及本院審理中坦白承認，
    核與被害人乙○○指訴、及證人即案發當時在場之楊順慶、陳虎雄、柯銀對及柯
    玉麟證述被告攜槍之情節相符，並有改造九○手槍一枝（含彈匣一個）及土造子
    彈二顆扣案可佐。而扣案之槍、彈經送請內政部警政署刑事警察局鑑驗結果，認
    ：「送鑑改造九○手槍一枝（含彈匣一個，槍枝管制編號：一一000000
    0號），係由仿ＢＥＲＥＴＴＡ廠製造之金屬玩具手槍換裝土造金屬槍管及土造
    金屬撞針改造而成，機械性能良好，認具殺傷力；送鑑子彈二顆，均係土造子彈
    ，具直徑９ＭＭ土造金屬彈頭，經採樣一顆試射，可擊發，認具殺傷力」，有該
    局九十一年七月二日刑鑑字第○九一○一三五三三七號槍彈鑑定書在卷可稽，，
    足見被告此部分自白與事實相符，應堪採信，是被告寄藏具有殺傷力之改造手槍
    及子彈犯行部分，堪予認定。
  (二)次查，被告於右揭時地，以緊抓乙○○衣領施以強暴欲強押乙○○上車，復於乙
    ○○抗拒後，持槍加以脅迫，而著手為妨害自由行為，並於乙○○趁隙逃離時，
    持槍對之射擊，造成乙○○右髖部受傷等情，業據證人即被害人乙○○於警訊、
    原審及本院審理中證稱綦詳，其於原審審理中證稱：「當天我與柯玉麟、楊順慶
    、陳虎雄在錦隆路口聊天喝酒，突然有一部自小客車草綠色停在路邊，離我約十
    公尺，下來二人，一人是甲○○，另一人我不認識約二十餘歲，甲○○開口叫我
    ，我走過去，他也走過來，我們相遇，他就動手抓我的衣領，我問他做何事，他
    回說等上車再講，他抓我衣領時其他的人及柯銀對過來相繼勸阻（誤繕為『止』
    ），甲○○就放開我的衣領，並拿出槍枝，大聲叫我上車否則要開槍，其他的人
    看到都相繼口頭勸阻甲○○，我利用機會就掉頭往後跑向檳榔園內，甲○○看到
    我跑掉就對我開了二槍，其中一槍打到我的右腿，第二槍沒有打中，我跑到檳榔
    園內繼續往前逃離現場。」等語（見原審卷第六九頁）、於本院審理中證稱：「
    （問：你的槍（傷）如何來？）被告剛下車有拉我的衣領要我上車，我不從，被
    告拿槍出來並要我上車，我不上車，當時有人出面排解，我利用機會就跑了，跑
    了很近就被槍擊，是被由後往前槍擊的（當庭指示槍傷的部位在右髖部即屁股的
    位置）」等語（見本院卷第六二頁），且與證人楊順慶、陳虎雄、柯銀對於警訊
    、原審證述，及證人柯玉麟於警訊中證述：當天被告強抓乙○○衣領，並取槍加
    以脅迫，欲強押乙○○上車，嗣乙○○趁機逃跑，被告復開槍射擊二發等情節互
    核相符（見警卷第十頁背面、第十二頁背面、第十五頁、第十八頁，及原審卷第
    七○至七一頁），並有現場照片八張附卷可參（見偵查卷第二一至二四頁），堪
    認被告確以強暴、脅迫之非法方法，著手對被害人乙○○實施妨害自由行為至明
    ，被告辯稱其無妨害自由之意思云云，尚屬無據。
  (三)又乙○○遭被告開槍擊中，受有右髖部槍彈皮下貫穿傷（十二公分）之傷害乙節
    ，亦有財團法人奇美醫院（即奇美醫學中心）所出具診斷證明書在卷可佐（見偵
    查卷第二十頁），又經本院向該醫院函詢乙○○所受傷害詳細病況，據覆稱：「
    病患於九十一年凌晨一時五十六分至本院急診，主訴與人爭吵，被人用槍擊傷，
    經檢視傷口發現右臀部有小圓孔傷口，右髖部（腹面側）有一略大、周圍不整齊
    傷口。根據病患主訴及傷口判斷，此病患為受槍擊傷，且因槍擊傷造成軟組織損
    傷，建議住院觀察傷口及感染，及因高溫所造成傷口的壞死」，此有該院九十二
    年三月十九日（九二）奇醫字第一二六二號函暨所附病情摘要函覆無訛（見本院
    卷第二十至二一頁），堪認乙○○所受傷害確屬槍傷無疑，被告空言辯稱被害人
    所受傷害非屬槍傷云云，要難憑採。又被告復以：當日伊係對空鳴槍云云置辯，
    然被告於警偵中已供承：伊當天因受乙○○言語刺激，一時忍不住便朝乙○○腳
    旁開了二槍等語不諱（見警卷第二頁、偵查卷第二八頁背面），核與乙○○上開
    傷勢所在位置大致吻合，況被告倘係對空鳴槍，擊發之子彈豈有未飛向遠處，反
    而違反物理原理竟不偏不倚擊中近距離之被害人乙○○之理？益徵被告嗣後所為
    辯解，無非避重就輕，圖卸刑責之詞，委無可採，其開槍射擊被害人之犯行，足
    堪認定。
  (四)再按，刑法殺人未遂與傷害之區別，端視加害人有無殺意或在下手時有無死亡之
    預見為斷，至被害人受傷部位是否為人體即時致命之部位不能遽為認定有無殺意
    之唯一標準，仍應就行為人之動機、手段、所使用之兇器、下手之輕重、致傷之
    結果及行為後之情狀綜合觀察判斷之（最高法院十九年上字第七一八號判例參照
    ）。經查，被告持以射擊被害人乙○○之槍枝即扣案之改造手槍具有殺傷力乙節
    ，業經鑑定無誤詳如上述，足見該可發射子彈具殺傷力之手槍，確屬可得致命之
    武器，倘持該具有殺傷力之改造手槍，近距離對人體射擊之結果，重則瞬間斃命
    ，輕則傷及人體器官導致死亡，被告實難諉為不知，則被告對於在相當之距離內
    ，開槍射擊被害人，必將導致其死亡之結果，自應有所認識及預見，且參酌被告
    當時處於強押乙○○未果之氣憤情緒下，該結果之發生亦應不違反其本意，從而
    ，被告開槍射擊乙○○，主觀上應有殺人之故意，至為灼然。綜上調查結果，本
    件事證明確，被告犯行洵堪認定，應依法論科。
三、按被告收寄藏匿之上開槍彈，均具有殺傷力，又其著手以強暴、脅迫之方式，實
    施妨害自由未果，復對於持具殺傷力之槍枝朝人射擊，得致生死亡之結果有所認
    識，仍開槍射擊被害人乙○○，乙○○因負傷逃離並及時就醫，始倖免於難，是
    核被告所為，係犯槍砲彈藥刀械管制條例第十一條第四項之未經許可，寄藏可發
    射子彈具有殺傷力之改造手槍罪、同條例第十二條第四項之未經許可寄藏子彈罪
    、刑法第三百零二條第三項、第一項以非法方法剝奪人之行動自由未遂罪及刑法
    第二百七十一條第二項、第一項之殺人未遂罪。又「寄藏」行為之受人委託代為
    保管，其保管之本身所為之「持有」，既係「寄藏」之當然結果，法律上自宜僅
    就「寄藏」行為為包括之評價，不應另就「持有」予以論罪（最高法院七十四年
    度台上字第三四○○號判例參照），公訴人認被告所犯係持有非法持有槍枝、子
    彈罪，容有誤會。被告以一寄藏行為，觸犯未經許可，寄藏可發射子彈具有殺傷
    力之改造手槍與子彈二罪，為想像競合犯，應依刑法第五十五條之規定，從一重
    論以未經許可，寄藏可發射子彈具有殺傷力之改造手槍罪處斷。被告所犯以非法
    方法剝奪人之行動自由未遂、及殺人未遂之二罪間，有方法、結果之牽連關係，
    應從一重論以殺人未遂罪處斷。被告所犯殺人未遂之事實，雖未經起訴，惟與起
    訴之妨害自由部分有牽連犯之裁判上一罪關係，為起訴效力所及，本院自得併予
    審理。被告雖已開槍射擊而著手實施殺人行為，惟未生死亡之結果，為未遂犯，
    爰依刑法第二十六條前段之規定，按既遂犯之刑度減輕其刑。又其所犯未經許可
    寄藏可發射子彈具有殺傷力之改造手槍罪、及殺人未遂二罪間，犯意各別，行為
    互殊，應予分論併罰。另被告所犯妨害自由犯行係另行起意，公訴人認該部分與
    寄藏槍枝行為有牽連犯之裁判上一罪關係，亦有誤會，應予指明。又修正前槍砲
    彈藥刀械管制條例第十九條第一項原規定犯該條例第七條、第八條、第十一條、
    第十二條第一項至第三項、第十三條第一項至第三項之罪，經判處有期徒刑者，
    應於刑之執行完畢或赦免後，令入勞動場所強制工作，其期間三年，然上開規定
    業經立法院三讀通過修正刪除槍砲彈藥刀械管制條例第十九條規定，且經總統於
    九十年十一月十四日公布，同年月十六日生效，而被告未經許可，無故寄藏上開
    手槍及子彈，係行為之繼續，其行為完結須繼續至藏匿持有行為終了即九十一年
    五月十七日凌晨三時十分被告攜帶槍彈向警方投案之時止，是被告上開所為自無
    原槍砲彈藥刀械管制條例第十九條第一項規定之適用，併此敘明。末按，槍砲彈
    藥刀械管制條例第十八條第四項規定之自白減免其刑之規定，必須於偵查或審判
    中自白，並供出全部槍械、彈藥來源及去向，因而查獲或防止重大危害治安事件
    之發生者，始能減免其刑，該項規定既謂兼供出全部槍、彈之來源及去向，自係
    指已將槍、彈移轉於他人占有之情形而言，不包括仍為自己持有之情形在內（最
    高法院九十一年度台上字第二九一五號、第三一四三號判決參照），本件扣案槍
    、彈均為被告支配掌控，始終未曾移轉他人占有，自無槍、彈流向其他第三者去
    向之問題，即與槍砲彈藥刀械管制條例第十八條第四項減輕或免除其刑之要件不
    符，附此敘明。
三、原審就被告非法寄藏具殺傷力之改造手槍部分，因而適用槍砲彈藥刀械管制條例
    第十一條第四項、第十二條第四項，第十一條前段、第五十五條、第四十二條第
    三項，現行法規所定貨幣單位折算新臺幣條例第二條之規定，並審酌被告素行不
    佳、所為寄藏槍彈犯行助長具殺傷力槍彈之流通，危害社會治安及人民生命財產
    安全及犯罪後坦承部分犯行等一切情狀，量處有期徒刑二年六月，併科罰金新台
    幣二十萬元，並諭知易服勞役之折算標準，且就扣案之仿ＢＥＲＥＴＴＡ廠製改
    造九○手槍一枝（含彈匣一個，槍枝管制編號：一一0000000號）及土
    造九ＭＭ子彈一顆（原扣押子彈二顆，送鑑驗時經採樣試射一顆，現僅餘子彈一
    顆）均為違禁物，依刑法第三十八條第一項第一款之規定，併予宣告沒收。另扣
    案其餘彈殼一顆，則因試射完畢而不具殺傷力，爰不併予宣告沒收，經核原判決
    認事用法，並無不合，量刑亦甚妥適，被告上訴意旨，指摘原判決此部分量刑過
    重，檢察官上訴意旨指摘此部分量刑失輕，均為無理由，應予駁回。
四、原審就被告妨害自由部分予以論罪科刑，固非無見，惟查，原判決未就被告持槍
    射擊被害人乙○○所涉殺人未遂部分，併予審理，尚有未當，檢察官上訴意旨，
    認被告所為開槍射擊犯行係犯重傷害未遂，被告上訴意旨否認妨害自由之犯意，
    指摘原判決不當，雖無理由，惟原判決既有上開可議，自應由本院將原判決妨害
    自由及定執行刑部分予以撤銷改判。爰審酌被告僅因債務糾紛即持槍逞兇、對被
    害人及社會治安造成相當程度之危害及犯後態度等一切情狀，爰量處有期徒刑五
    年，並與前開上訴駁回無故寄藏改造手槍判處有期徒刑二年六月部分，定其應執
    行之刑為有期徒刑六年，併科罰金新台幣二十萬元，罰金如易服勞役，以罰金總
    額與六個月之日數比例折算。又扣案之仿ＢＥＲＥＴＴＡ廠製改造九○手槍一枝
    （含彈匣一個，槍枝管制編號：一一0000000號）及土造九ＭＭ子彈一
    顆（原扣押子彈二顆，送鑑驗時經採樣試射一顆，現僅餘子彈一顆），應併予宣
    告沒收。
據上論斷，應依刑事訴訟法第三百六十八條、第三百六十九條第一項前段、第三百六
十四條、第二百九十九條第一項前段，刑法第十一條前段、第二百七十一條第二項、
第一項、第三百零二條第三項、第一項、第五十五條、第二十六條前段、第五十一條
第五款、第四十二條第三項、第三十八條第一項第一款，罰金罰鍰提高標準條例第二
條，現行法規所定貨幣單位折算新台幣條例第二條，判決如主文。
本案經檢察官林應華到庭執行職務。
中    華    民    國     九十二     年       四       月      十八      日
                              臺灣高等法院高雄分院刑事第七庭
                                  審判長法官  李春昌
                                        法官  黃憲文
                                        法官  莊飛宗
右正本證明與原本無異。
如不服本判決應於收受本判決後十日內向本院提出上訴書狀，其未述上訴理由者，
並得於提起上訴後十日內向本院補提理由書狀（均須按他造當事人之人數附繕本)「
切勿逕送上級法院」。
                                      書記官  張明賢
中  華    民    國     九十二     年       四       月     二十二     日
附錄本案論罪法條：
槍砲彈藥刀械管制條例第十一條第四項：
未經許可，持有、寄藏或意圖販賣而陳列第一項所列槍砲者，處一年以上七年以下有
期徒刑，併科新臺幣七百萬元以下罰金。
槍砲彈藥刀械管制條例第十二條第二項：
未經許可，持有、寄藏或意圖販賣而陳列子彈者，處五年以下有期徒刑，併科新台幣
三百萬元以下罰金。
刑法第二百七十一條第一項、第二項：
殺人者，處死刑、無期徒刑或十年以上有期徒刑。
前項之未遂犯罰之。
刑法第三百零二條第一項、第三項：
私行拘禁或以其他非法方法，剝奪人之行動自由者，處五年以下有期徒刑、拘役或三
百元以下罰金。
第一項之未遂犯罰之。
                                                                        Ｋ


司法院資訊處製作；財團法人民間司法改革基金會備份。
